臺灣雲林地方法院民事裁定
聲　請　人　吳聲祥即秉均農產有限公司清算人
上列聲請人聲報清算完結事件，本院裁定如下：
    主  文
本件准予備查。
    理  由
一、本件聲請意旨略以：聲請人係秉均農產有限公司（下稱秉均
    公司）之清算人，茲因秉均公司已清算完結，爰檢附投資人
    清算分配報告表、清算申報書收據聯、秉均公司股東同意書
    、清算期間損益表、清算期內收支表、98年度未分配盈餘申
    報書、99年度營利事業所得稅結算申報書、99年度營利事業
    投資人明細及分配盈餘表、99年度未分配盈餘申報書等件為
    據，請求准為清算完結之聲報備查等語。
二、按法人之清算，屬於法院監督，法院得隨時為監督上必要之
    檢查及處分；有限公司清算人應於清算完結，經送請股東承
    認後15日內，向法院聲報；公司法所定清算完結之聲報，應
    以書面為之，並附具下列文件：一結算表冊經股東承認之證
    明或清算期內之收支表、損益表經股東會承認之證明；二經
    依規定以公告催告申報債權及已通知債權人之證明，民法第
    42條第1 項、公司法第113 條準用同法第93條及非訟事件法
    第180 條分別定有明文。而法院經清算人聲報公司清算完結
    所為准予備查之處分，在性質上屬於非訟事件，僅為法院依
    非訟事件程序，形式上審查清算人是否踐行公司法所定清算
    程序，清算人造具之結算表冊是否已經股東承認，及清算人
    有無依規定以公告催告債權人申報債權及通知明知之債權人
    ，並無實質上之確定力。至於清算人清算程序之進行是否合
    法，及公司法人人格之存續消滅等實體事項，均不屬於法院
    依非訟事件法所得處理之範圍。易言之，清算中之公司，清
    算人聲報清算完結之程序，法院應依上開法條之規定，按非
    訟事件程序為形式上之審查，至於公司是否合法清償完結，
    如有實體上之爭執，要非法院於非訟事件程序所得加以審究
    。次按收取債權，清償債務為清算人之職務之一，固為公司
    法第84條第1 項第2 款所明定，惟公司法第89條第1 項規定
    「公司財產不足清償其債務時，清算人應即聲請宣告破產」
    ，是所謂清償債務，當係指已就公司所負債務加以處理之情
    形，至於公司財產是否不足清償其債務，則屬清算人聲請宣
    告破產之範疇。
三、經查：本件秉均公司業經經濟部於民國（下同）96年11月30
    日以經授中字第09635337010 號函廢止其公司登記在案，聲
    請人於99年12月22日經秉均公司臨時股東會決議選任為秉均
    公司之清算人，並於100 年1 月5 日向本院聲報聲請人為該
    公司之清算人，且經本院於100 年2 月24日以雲院恭民福10
    0 年度司司字第3 函准予備查。嗣聲請人依規定以公告催告
    債權人申報債權期間，雖有財政部臺灣省中區國稅局陳報秉
    均公司尚有新臺幣（下同）13,991,426元之稅款未清償，然
    秉均公司現已無任何資產、盈餘及債權未收取，僅有財政部
    臺灣省中區國稅局稅款一筆債務，聲請人遂向本院聲請宣告
    秉均公司破產，惟經本院以秉均公司僅有財政部臺灣省中區
    國稅局1 人為債權人，債權金額為13,991,426元，並無宣告
    破產之實益，而駁回秉均公司宣告破產之聲請，有聲請人提
    出之本院100 年度破字第2 號民事裁定影本附卷可稽，此種
    情形，如認尚須全部清償債務，清算事務始能完結，無非變
    相強迫有限公司應負無限清償責任，且清算人責任永無解除
    之日。是依前揭說明，應認聲請人已踐行法定清算程序，應
    准予備查。另公司清算人依公司法第93條第1 項、第331 條
    第4 項規定，向法院所為清算完結之聲報，在性質上屬商事
    非訟事件，僅屬備案性質，法院准予備查，並無實質上之確
    定力，公司是否清算完結，仍應視其已否完成「合法清算」
    而定（最高法院92年度台抗字第621 號、89年度台抗字第
    388 號裁定意旨參照），附此敘明。
四、爰裁定如主文。
中    華    民    國   100    年    7     月    27    日
              民事第一庭        司法事務官